臺灣板橋地方法院刑事判決　　　　　　 100年度訴字第1340號
公　訴　人　臺灣板橋地方法院檢察署檢察官
被　　　告　許文芳
上列被告因違反毒品危害防制條例案件，由檢察官提起公訴（10
0 年度毒偵字第3006號），經本院合議庭裁定由受命法官獨任進
行簡式審判程序，判決如下：
    主  文
許文芳施用第一級毒品，累犯，處有期徒刑壹年壹月；又施用第
二級毒品，累犯，處有期徒刑柒月，扣案內含微量甲基安非他命
之殘渣袋拾壹個，均沒收銷燬，吸管、藥鏟各壹支、錫箔紙壹捲
及分裝袋玖拾壹個，均沒收。應執行有期徒刑壹年陸月，扣案內
含微量甲基安非他命之殘渣袋拾壹個，均沒收銷燬，吸管、藥鏟
各壹支、錫箔紙壹捲及分裝袋玖拾壹個，均沒收。
    事  實
一、許文芳於民國（下同）88年間，曾因施用毒品案件，於88年
    4 月14日，經本院以88年度毒聲字第2400號裁定送勒戒處所
    觀察、勒戒後，認無繼續施用毒品之傾向，於88年4 月29日
    釋放出所，並於88年4 月29日，經臺灣板橋地方法院檢察署
    檢察官以88年度偵字第7975號為不起訴處分確定；又於88年
    間，因施用毒品案件，於88年8 月23日，經本院以88年度毒
    聲字第5197號裁定送勒戒處所觀察、勒戒後，認有繼續施用
    毒品傾向，於88年9 月2 日，經本院以88年度毒聲字第5519
    號裁定令入戒治處所施以強制戒治，於88年10月2 日，經臺
    灣高等法院以88年度毒抗字第670 號裁定駁回抗告而確定，
    於89年3 月14日停止戒治出所，所餘戒治期間付保護管束，
    於同年9 月13日保護管束期滿未經撤銷，視為執行完畢，刑
    責部分，則於90年5 月24日，經本院以88年度重簡字第1012
    號刑事簡易判決判處有期徒刑5 月確定，刑期起算日期為91
    年10月10日，指揮書執行完畢日期為92年3 月9 日；又於92
    年間，因施用毒品案件，於92年11月20日，經本院以92年度
    毒聲字第3628號裁定令入戒治處所施以強制戒治，嗣於93年
    1 月9 日因法律修正釋放出所（此部分強制戒治尚未執行完
    畢），刑責部分，則於93年2 月27日，經本院以93年度簡字
    第39號刑事簡易判決判處有期徒刑6 月，93年3 月22日判決
    確定；又因施用毒品案件，於93年10月28日，經本院以93年
    度易字第710 號刑事判決判處有期徒刑7 月，93年11月15日
    判決確定；又因施用毒品案件，於94年1 月19日，經本院以
    93年度訴字第2037號刑事判決判處有期徒刑10月，94年2 月
    14日判決確定，上開判決所宣告之有期徒刑7 月、10月，嗣
    於94年8 月8 日，經本院以94年度聲字第1525號裁定應執行
    有期徒刑1 年3 月，並與前開宣告之有期徒刑6 月接續執行
    ，刑期起算日期為93年10月22日，指揮書原載執行完畢日期
    為95年6 月5 日，縮刑期滿日期為95年5 月6 日；又因施用
    毒品案件，於95年9 月29日，經本院以95年度易字第1599號
    刑事判決判處有期徒刑6 月，於95年11月13日判決確定；又
    因施用毒品案件，於95年11月23日，經本院以95年度簡字第
    6344號刑事簡易判決判處有期徒刑6 月確定；又因施用毒品
    案件，於96年2 月5 日，經本院以96年度簡字第568 號刑事
    簡易判決判處有期徒刑6 月，96年2 月26日判決確定，上開
    3 罪刑，嗣於96年7 月16日，經本院以96年度聲減字第21 8
    號裁定各減為有期徒刑3 月、3 月、3 月，並就其中2 罪（
    95年度易字第1599號、95年度簡字第6344號）裁定應執行有
    期徒刑5 月確定，並接續執行，刑期起算日期為95年12月31
    日，指揮書執行完畢日期為96年10月15日。詎其仍不知心生
    悔悟，明知海洛因、甲基安非他命為毒品危害防制條例所列
    之第一級、第二級毒品，不得非法施用，仍於100 年4 月17
    日17時20分許為警查獲後採尿時回溯26小時內之某時點（排
    除為警查獲至採尿間不可能施用毒品之時段），在新北市○
    ○區○○路2 段47巷55號1 樓，以香菸沾取之方式，施用海
    洛因1 次；另於100 年4 月17日17時20分許為警查獲後採尿
    時回溯96小時內之某時點（排除為警查獲至採尿間不可能施
    用毒品之時段），在新北市○○區○○路2 段47巷55號1樓
    ，以將甲基安非他命置鋁箔紙上燒烤，再使用吸管吸取之方
    式施用甲基安非他命1 次。迨100 年4 月17日17時20分許（
    起訴書誤載為100 年4 月16日18時許），為警於該居所查獲
    ，並扣得其所有之內含微量安非他命之殘渣袋11個、吸管、
    藥鏟各1 支、錫箔紙1 捲及分裝袋91個，嗣經警採集尿液檢
    體送驗，結果呈嗎啡類及甲基安非他命類陽性反應，乃悉上
    情。
二、案經新北市政府警察局新莊分局移送臺灣板橋地方法院檢察
    署檢察官偵查起訴。
    理  由
一、按依刑事訴訟法第284 條之1 之規定，除簡式審判程序、簡
    易程序及第376 條第1 款、第2 款所列之罪之案件外，第一
    審應行合議審判，復依同法第273 條之1 第1 項之規定，除
    被告所犯為死刑、無期徒刑、最輕本刑為三年以上有期徒刑
    之罪或高等法院管轄第一審案件者外，於第一次審判期日前
    之準備程序進行中，被告先就被訴事實為有罪之陳述時，審
    判長得告知被告簡式審判程序之旨，並聽取當事人、代理人
    、辯護人及輔佐人之意見後，裁定進行簡式審判程序。查被
    告許文芳所犯係死刑、無期徒刑、最輕本刑為三年以上有期
    徒刑以外之罪，其於準備程序中就被訴事實為有罪之陳述，
    經法官告知簡式審判程序之旨，並聽取公訴人、被告之意見
    後，業經本院合議庭依上開規定裁定由受命法官獨任進行簡
    式審判程序，合先敘明。
二、訊據被告許文芳坦承前揭犯罪事實，又被告於前開時、地經
    警查獲後採集之尿液檢體經檢驗，結果呈甲基安非他命、嗎
    啡類陽性反應，此有新北市政府警察局新莊分局煙毒麻醉藥
    品案被移送者姓名及代碼對照表、台灣檢驗科技股份有限公
    司於100 年5 月5 日出具之濫用藥物檢驗報告各1 紙（見臺
    灣板橋地方法院檢察署100 年度毒偵字第3006號卷第23頁、
    第97頁）附卷足憑，復有內含微量甲基安非他命之殘渣袋11
    個、吸管及藥鏟各1 支、錫箔紙1 捲及分裝袋91個扣案足資
    佐證，堪認被告前開施用第一級毒品海洛因、第二級毒品甲
    基安非他命之自白與事實相符。查被告於88年間，曾因施用
    毒品案件，於88年4 月14日，經本院以88年度毒聲字第2400
    號裁定送勒戒處所觀察、勒戒後，認無繼續施用毒品之傾向
    ，於88年4 月29日釋放出所，並於88年4 月29日，經臺灣板
    橋地方法院檢察署檢察官以88年度偵字第7975號為不起訴處
    分確定；又於88年間，因施用毒品案件，於88年8 月23日，
    經本院以88年度毒聲字第5197號裁定送勒戒處所觀察、勒戒
    後，認有繼續施用毒品傾向，於88年9 月2 日，經本院以88
    年度毒聲字第5519號裁定令入戒治處所施以強制戒治，於88
    年10月2 日，經臺灣高等法院以88年度毒抗字第670 號裁定
    駁回抗告而確定，於89年3 月14日停止戒治出所，所餘戒治
    期間付保護管束，於同年9 月13日保護管束期滿未經撤銷，
    視為執行完畢，刑責部分，則於90年5 月24日，經本院以88
    年度重簡字第1012號刑事簡易判決判處有期徒刑5 月確定，
    刑期起算日期為91年10月10日，指揮書執行完畢日期為92年
    3 月9 日徒刑執行完畢，此有臺灣高等法院被告前案紀錄表
    1 份附卷足憑，而依92年7 月9 日新修正之毒品危害防制條
    例刪除二犯及三犯之規定，一改修法前繁雜之處遇程序，僅
    將施用毒品者簡化區分為初犯、再犯，並認施用毒品者係屬
    病患性犯人，以觀察、勒戒戒除其身癮，並以強制戒治去除
    其心癮。經觀察、勒戒或強制戒治執行完畢釋放後，若係5
    年後再犯該條例第10條施用毒品罪者，與同條例第20條第1
    項、第2 項關於「初犯」之處理方式相同，檢察官應先聲請
    法院裁定令被告入勒戒處所觀察、勒戒，並視有無繼續施用
    毒品傾向，決定應予釋放、為不起訴之處分，或應聲請法院
    裁定令入勒戒處所強制戒治；若係5 年內「再犯」同條例第
    10條施用毒品罪者，依同條例第23條第2 項規定，檢察官則
    應依法追訴。觀諸該條例第20條第3 項之修正理由：「觀察
    、勒戒或強制戒治5 年後再犯者，顯見前所實施之觀察、勒
    戒或強制戒治已足以遮斷其施用毒品之癮，為期自新及協助
    其戒除毒癮，對此5 年後再犯者，爰明定仍適用初犯之規定
    ，先經觀察、勒戒、強制戒治之程序」及同條例第23條第2
    項之修正理由：「為配合簡化施用毒品犯之刑事處遇程序，
    並鑑於經觀察、勒戒或強制戒治執行完畢釋放後5 年內再犯
    者，其再犯率甚高，原據以實施之觀察、勒戒及強制戒治既
    已無法收其實效，自應施以刑事處遇」，顯然如施用毒品者
    係前經觀察、勒戒或強制戒治等治療程序執行完畢5 年後，
    始再施用毒品之「初犯」，因前所執行之觀察、勒戒或強制
    戒治已足收戒除毒癮之效，自應重新執行觀察、勒戒或強制
    戒治等治療程序，並於治療程序執行完畢後，由檢察官為不
    起訴處分，毋庸對之追訴處罰；反之，在「再犯」之情形，
    因其先前所為治療程序顯未能收戒斷毒癮之效，且考量施用
    毒品者之再犯率偏高，乃簡化其刑事處遇程序，而逕予追訴
    處罰，不再施以治療程序。參酌上開立法理由，修正毒品危
    害防制條例就施用毒品者，祇於「初犯」及「5 年後再犯」
    二種情形，有其追訴條件之限制，即須於初犯經觀察、勒戒
    或強制戒治釋放後，5 年內均無施用毒品之行為，始能認其
    前所實施之觀察、勒戒或強制戒治已足遮斷毒癮，而得於5
    年後再犯時，再予適用初犯之規定，重行觀察、勒戒等程序
    。倘5 年內已經再犯，被依法追訴處罰，縱其第三次（或第
    三次以上）施用毒品之時間在初犯釋放5 年以後，即與「5
    年後再犯」之情形有別，且因已於「5 年內再犯」，顯見其
    再犯率甚高，原實施觀察、勒戒或強制戒治，已無法收其實
    效，而無5 年戒斷期之存在，自無再經觀察、勒戒及強制戒
    治之必要，應由檢察官逕行起訴，始符新法修正之本旨（參
    照最高法院95年度台非字第59號、第65號判決、最高法院95
    年度第7 次刑事庭會議決議、97年度第5 次刑事庭會議決議
    、最高法院97年度台上字第6462號、97年度台非字第527 號
    、第506 號、第484 號、第478 號、第423 號、第405 號刑
    事判決），是被告前因施用毒品案件，於觀察、勒戒、強制
    戒治執行完畢釋放後，於5 年內因施用毒品，嗣經觀察、勒
    戒、強制戒治及判決處刑確定業如前述，揆諸上開說明，被
    告本件施用毒品之行為，自與毒品危害防制條例第20條第3
    項所規定「5 年後再犯」之情形不合，檢察官就之提起公訴
    ，自屬有據。
三、從而，本案事證已臻明確，被告犯行洵堪認定，自應依法論
    科。
四、核被告許文芳所為，係犯毒品危害防制條例第10條第1 項之
    施用第一級毒品罪、毒品危害防制條例第10條第2 項之施用
    第二級毒品罪。被告施用前持有第一級毒品海洛因，施用前
    後持有第二級毒品甲基安非他命之低度行為各為其施用之高
    度行為所吸收而不另論罪。查被告曾因施用毒品案件，於93
    年2 月27日，經本院以93年度簡字第39號刑事簡易判決判處
    有期徒刑6 月，93年3 月22日判決確定；又因施用毒品案件
    ，於93年10月28日，經本院以93年度易字第710 號刑事判決
    判處有期徒刑7 月，93年11月15日判決確定；又因施用毒品
    案件，於94年1 月19日，經本院以93年度訴字第2037號刑事
    判決判處有期徒刑10月，94年2 月14日判決確定，上開判決
    所宣告之有期徒刑7 月、10月，嗣於94年8 月8 日，經本院
    以94年度聲字第1525號裁定應執行有期徒刑1 年3 月，並與
    前開宣告之有期徒刑6 月接續執行，刑期起算日期為93年10
    月22日，指揮書原載執行完畢日期為95年6 月5 日，縮刑期
    滿日期為95年5 月6 日；又因施用毒品案件，於95年9 月29
    日，經本院以95年度易字第1599號刑事判決判處有期徒刑6
    月，於95年11月13日判決確定；又因施用毒品案件，於95年
    11月23日，經本院以95年度簡字第6344號刑事簡易判決判處
    有期徒刑6 月確定；又因施用毒品案件，於96年2 月5 日，
    經本院以96年度簡字第568 號刑事簡易判決判處有期徒刑6
    月，96年2 月26日判決確定，上開3 罪刑，嗣於96年7 月16
    日，經本院以96年度聲減字第218 號裁定各減為有期徒刑3
    月、3 月、3 月，並就其中2 罪（95年度易字第1599號、95
    年度簡字第6344號）裁定應執行有期徒刑5 月確定，並接續
    執行，刑期起算日期為95年12月31日，指揮書執行完畢日期
    為96年10月15日，此有臺灣高等法院被告前案紀錄表1 份在
    卷可稽，其受徒刑之執行完畢後，5 年以內故意再犯有期徒
    刑以上本案之罪，應依刑法第47條第1 項之規定論以累犯，
    並均依法加重其刑。被告所為上開2 罪行，犯意各別，觸犯
    構成要件互異之罪名，自應分論併罰。爰審酌被告施用毒品
    ，足以戕害其身心，滋生其他犯罪，惡化治安，嚴重損及公
    益，且被告曾因施用毒品案件，業經觀察、勒戒、強制戒治
    及有期徒刑執行完畢，仍未戒斷其施用毒品之惡習，竟再為
    本件施用毒品犯行，顯見其不思悔改，惟考量施用毒品行為
    於本質上係屬自我戕害行為，反社會性之程度應屬較低及其
    犯罪後於本院審理中坦承犯行，態度尚佳等一切情狀，各量
    處如主文所示之刑，並定其應執行之刑，以資懲儆。
五、扣案內含微量甲基安非他命而難以析離之殘渣袋11個，係本
    案查獲之毒品，應依毒品危害防制條例第18條第1 項前段之
    規定宣告沒收；扣案吸管、藥鏟各1 支及錫箔紙1 捲，係供
    被告為本案（施用甲基安非他命）犯罪所用之物，另扣案分
    裝袋91個，則係被告犯罪（施用甲基安非他命）預備之物，
    且均係被告所有，業據其供明無訛，爰均依刑法第38條第1
    項第2 款之規定宣告沒收。
據上論斷，應依刑事訴訟法第273 條之1 第1 項、第299 條第1
項前段，毒品危害防制條例第10條第1 項、第2 項、第18條第1
項前段、第23條第2 項，刑法第11條前段、第47條第1 項、第38
條第1 項第2 款、第51條第5 款，判決如主文。
本案經檢察官黃明絹到庭執行職務。
中    華    民    國    100   年    6     月    30    日
                  刑事第八庭  法  官  陳鴻清
以上正本證明與原本無異。
如不服本判決，應於判決送達後10日內敘明上訴理由，向本院提
出上訴狀 (應附繕本) ，上訴於臺灣高等法院。其未敘述上訴理
由者，應於上訴期間屆滿後20日內向本院補提理由書「切勿逕送
上級法院」。
                              書記官  黃頌棻
中    華    民    國    100   年    6     月    30    日
附錄本案論罪科刑法條全文：
毒品危害防制條例第10條：
施用第一級毒品者，處六月以上五年以下有期徒刑。
施用第二級毒品者，處三年以下有期徒刑。